【裁判字號】    89,上訴,915
【裁判日期】    890523
【裁判案由】    毒品危害防制條例
【裁判全文】
臺灣高等法院臺南分院刑事判決             八十九年度上訴字第九一五號 Ｇ
      上  訴  人  臺灣臺南地方法院檢察署檢察官
      上  訴  人
      即  被  告  乙  ○  ○
      選任辯護人  王  文  雄
      被      告  丙  ○  ○
      被      告  丁  ○  ○
      右二人共同
      指定辯護人  本院公設辯護人  戊  ○  ○
右上訴人因被告違反毒品危害防制條例案件，不服臺灣臺南地方法院八十八年度訴字
第一二九九號中華民國八十九年五月二十三日第一審判決（起訴案號：臺灣臺南地方
法院檢察署八十八年度偵字第一二七一三號、一二七一四號、一二七一五號），提起
上訴，本院判決如左：
      主      文
上訴駁回。
      事      實
一、乙○○曾於民國八十六年七月二十五日，因違反麻醉藥品管理條例案件，經臺灣
    高雄地方法院判處有期徒刑五月，於八十六年十一月十八日執行完畢。又於八十
    七年間，再犯違反麻醉藥品管理條例案件，復經臺灣高雄地方法院判處有期徒刑
    六月，於民國八十七年五月十二日執行完畢，另於八十七年間因販賣第一級毒品
    ，經臺灣高等法院高雄分院於八十八年七月二十八日判處有期徒刑十年，褫奪公
    權五年（尚未執行），竟猶不知悔改，復基於意圖營利之概括犯意，在高雄市關
    帝廟附近，向宋海濱（由檢察官另案偵辦）販入第一級毒品海洛因，並自八十八
    年八月初起，至同年十月間止，以行動電話號碼0000000000號為聯絡
    工具，經由電話聯絡之方式，在高雄縣梓官鄉梓官國中大門口附近，連續以每小
    包新臺幣（下同）一千元之代價販賣第一級毒品海洛因予甲○○牟利共三次。計
    販賣毒品所得三千元。嗣於八十八年十月十三日零時許之深夜，乙○○與丙○○
    、丁○○三人共同驅車馳赴臺南市○區○○路之公墓區內，為警發現行跡可疑予
    以攔查後查獲。並由乙○○身上起出如附表所示之物。
二、案經臺南市警察局第六分局報請臺灣臺南地方法院檢察署檢察官偵查起訴。
      理      由
壹、有罪部分（被告乙○○被訴販賣第一級毒品部分）：
    一、訊據上訴人被告乙○○矢口否認有上開犯行，辯稱：伊並未販賣毒品海洛因
        予甲○○，身上被查獲之毒品係供自己吸食之用，伊於警訊之自白係遭警方
        刑求云云。惟查：
        （一）被告雖以其於警訊之自白不實，係遭警方刑求云云置辯，然查若被告
              確為警刑求逼供，應會於檢察官初訊時立即陳明，俾得昭雪清白，然
              被告卻在檢察官最後訊及其是否為警刑求時，始向檢察官表示曾為警
              刑求毆打其胸部及背部，而經檢察官當庭勘驗被告乙○○之身體，並
              未見有何傷勢，有當庭拍攝被告乙○○身體之照片二幀在卷可憑，（
              詳偵字第一二七一五號卷第九頁、第十頁）是其所辯警訊遭刑求一節
              自屬無據。
        （二）被告乙○○對其曾販賣第一級毒品海洛因予甲○○部分之事實，業據
              其於警訊時坦認屬實，即證人甲○○於警訊時亦證稱：「於八十八年
              十月十三日凌晨三時許，在高雄縣岡山鎮○○○街十二號住處，打已
              被警方查獲到案之毒販綽號「輝仔」男子（經當場指認為乙○○）的
              0000000000號行動電話表示要購買毒品海洛英時，被警方
              人員於八十八年十月十三日三時三十分左右在岡山鎮○○路三八一巷
              內為警查循線查緝到案」、「共向乙○○購買三次，每次均購買壹仟
              元，交易方式均由我打他的行動電話表示欲購買海洛因時，由他約定
              在高雄縣梓官鄉梓官國中大門口附近進行的」（詳臺南市警察局第六
              分局五四三號卷筆錄）。核與證人即當時查獲被告乙○○之警員謝文
              祥於原審結證供稱：被告乙○○在刑事組偵訊室時有接到一通行動電
              話，渠等有在旁監聽談話內容，被告對其告稱係有人要來向他買毒品
              ，遂帶同警員前往高雄縣岡山，到達後乙○○在車內表示甲○○就是
              之前來電之人，渠等即上前將之逮捕等情相符。再者，被告乙○○於
              原審初次訊問時亦自承稱：「（問：為警查獲後吳為何又打電話給你
              ？）問我是否可處理海洛因，我說再看看，當時警察在旁」、「吳榮
              勝打電話問我可幫忙工作（意思調海洛因）我回答再看看，後來在高
              雄縣岡山鎮○○路三八一巷會合，後來他才被警查獲」、「（問：為
              何他知道找你買海洛因？）朋友介紹」，綜上證人及被告所述，參互
              印證，足認被告確曾販賣海洛因予甲○○無訛。至其於警訊另稱：曾
              賣給丁○○、丙○○及綽號「宏欽」部分，既經丁○○、丙○○否認
              ，又查無積極証據可供証明其自白屬實，殊難單憑其自自做為論罪之
              依據，惟亦不能以此部分缺乏証據之自白，遽而推定售予甲○○部分
              亦屬不實，並予敘明。
        （三）雖證人甲○○於原審訊問時翻異前詞，改證稱：伊並沒有向被告買毒
              品，當天打電話給被告係要找伊聊天云云，然查，觀之證人甲○○於
              警訊時指證向被告購買安非他命之時間、地點、價格、聯絡交易方式
              及取貨之方法等細節均十分詳細明確，該部分之證詞並無矛盾及瑕疵
              ，且依據經驗法則，案發時之供述較少權衡利害得失或受他人干預，
              且較接近犯罪時間，記憶較為清晰，則證人甲○○該部分所為不利於
              被告之指證，自屬可採。況且其於原審訊問時所稱當日係與被告陳文
              昌約於凌晨三、四時許在高雄縣岡山鎮○○路口聊天乙節，顯與常情
              有悖，無可採信。
        （四）此外又當場查獲之如附表編號一及三至八號之物扣案足資佐證。又扣
              案之白粉七包經送法務部調查局鑑定結果，其中六包白粉均係海洛因
              ，合計淨重十七．六二公克（包裝重四．二二公克），純度七六．八
              四％，純質淨重十三．五四公克，另一包白粉經檢驗結果無海洛因、
              大麻、古柯鹼、甲基安非他命等毒品反應，淨重一．０八公克（包裝
              重０．四七公），有該局八十八年十月二十六日（８８）00000
              0000號鑑定通知書一紙在卷可稽（附於偵字第一二七一五號卷第
              十七頁）。本件被告乙○○販賣第一級毒品犯行部分事證已臻明確，
              犯行堪以認定。
   二、查被告乙○○販賣第一級毒品，核其所所為，係犯毒品危害防制條例第四條
       第一項之罪，其先後三次之販賣第一級毒品行為，手法相同，反覆為之，所
       犯又係構成要件相同之罪，顯係基於概括之犯意為之，應依連續犯之規定，
       論以一罪論。被告先後持有海洛因，進而販賣，其持有之低度行為應被販賣
       高度行為所吸收，不另論其持有毒品罪。又查被告乙○○於八十六年七月二
       十五日，因違反麻醉藥品管理條例案件，經判處有期徒刑五月，於八十六年
       十一月十八日執行完畢。又於八十七年間，因違反麻醉藥品管理條例案件，
       經判處有期徒刑六月，於八十七年五月十二日執行完畢。有被告全國前案紀
       錄表在卷可憑，其於執行完畢後五年以內再犯本件有期徒刑以上之本罪，為
       累犯，惟其所犯之罪本刑為死刑或無期徒刑，依刑法第六十四條第一項、第
       六十五條第一項之規定，不得再加重。又被告乙○○於行為時甫年滿二十歲
       ，智慮淺薄，又本件其所販賣毒品之次數不多且數量極為微小，所賺利潤無
       多，販賣情節非如一般大盤毒犯之重大，兼以被告乙○○自身亦施用毒品，
       其上揭犯行，顯係為供應吸毒之大量開銷所致，其為貪圖小利而罹重典，犯
       罪情狀非無可憫，倘科以法定最輕刑之無期徒刑，衡之常情，猶嫌過重，其
       犯罪情狀尚可憫恕，爰依刑法第五十九條規定減輕其法定本刑。又如附表一
       編號一號所示之物為海洛因（已如前述），如附表編號二號所示之物，為安
       非他命（經送驗結果均係甲基安非他命，合計淨重一一．六五公克，包裝重
       ０．七五公克，有法務部調查局八十八年十二月三十日（８８）00000
       0000號檢驗通知書一紙存卷可考），及如附表編號八號所示之物為專供
       施用毒品之玻璃器，均係違禁物，不問屬於犯人與否，均應依毒品危害防制
       條例第十八條第一項前段宣告沒收銷燬之。至扣案如附表編號三至七號所示
       之物，為預備供被告乙○○犯罪所用之物，均應依刑法宣告沒收之。被告乙○○販賣海洛因所得之新台幣三千元，為被告犯罪所得之財物，雖未扣案，
       然不能證明業已費失，併依毒品危害防制條例第十九條第一項之規定宣告沒
       收，如全部或一部不能沒收時，以其財產抵償之。
   三、原審審理結果，認被告乙○○販賣第一級毒品海洛因之罪証明確，適用毒品
       危害防制條例第四條第一項、第十八條第一項前段、第十九條第一項，刑法
       第十一條前段、第五十六條、第四十七條、第五十九條、第三十七條第二項
       、第三十八條第一項第二款，並審酌被告品行、販賣毒品，危害他人及社會
       ，情節原屬不輕，姑念其販毒次數、數量無多，及犯罪後之態度等一切情狀
       酌情判處有期徒刑壹拾貳年，且依被告所犯販賣毒品之性質，認有褫奪公權
       之必要，爰併宣告褫奪公權五年，如附表一編號一號所示之物為海洛因（已
       如前述），如附表編號二號所示之物，為安非他命（經送驗結果均係甲基安
       非他命，合計淨重一一．六五公克，包裝重０．七五公克，及如附表編號八
       號所示之物為專供施用毒品之玻璃器，均係違禁物，不問屬於犯人與否，均
       依毒品危害防制條例第十八條第一項前段宣告沒收銷燬之。至扣案如附表編
       號三至七號所示之物，為預備供被告乙○○犯罪所用之物，均依刑法宣告沒
       收之。販賣海洛因所得之新台幣三千元，為被告犯罪所得之財物，雖未扣案
       ，然不能證明業已費失，併依毒品危害防制條例第十九條第一項之規定宣告
       沒收，如全部或一部不能沒收時，以其財產抵償之。認事用法俱無不合，量
       刑亦稱妥適，被告上訴意旨否認犯罪，空言指摘原判決此部分不當，並無可
       取，為無理由，應予駁回。
貳、無罪部分：
   一、公訴意旨另以：被告乙○○、丙○○、丁○○三人共同意圖販賣第一級毒品
       海洛因及第二級毒品安非他命之犯意聯絡，先自年籍不詳之「宋海濱」處取
       得重二二．八公克海洛因及重約十二．二公克之安非他命後即共同持有之，
       嗣於八十八年十月十三日零時許之深夜，三人共同驅車馳赴臺南市○區○○
       路之公墓區內欲伺機兜售予不特定之買主時，為警發現可疑予以攔查後查獲
       。因認被告乙○○所為另涉犯毒品危害防制條例第四條第二項之販賣第二級
       毒品罪嫌；被告丙○○、蔡聰明則均係涉犯毒品危害防制條例第五條第一第
       、第二項之意圖販賣而持有第一級、第二級毒品罪嫌云云。
   二、按犯罪事實應依證據認定之，無證據不得推定其犯罪事實。被告之自白，不
       得作為有罪判決之唯一證據，仍應調查其他必要之證據，以察其是否與事實
       相符，刑事訴訟法第一百五十四條及第一百五十六條第二項分別定有明文。
       次按被告之自白雖為證據之一種，但必與事實相符者為限，若其自白顯有疑
       義，而審理事實之法院，就其職權調查之所得，仍未能證明其自白確與事實
       相符者，自不得據為認定犯罪事實唯一之基礎，最高法院著有十八年上字第
       一０八七號判例可資參照。再按刑事訴訟法上所謂認定犯罪事實之證據，係
       指足以認定被告確有犯罪行為之積極證據而言，如未能發現相當證據或證據
       不足以證明，自不能以推測或擬制之方法，以為裁判基礎，最高法院二十九
       年上字第三一○五號及同院四十年臺上字第八十六號分別著有判例。又認定
       不利於被告之事實，須依積極證據，苟積極證據不足為不利被告之認定時，
       即應為有利於被告之認定，更不必有何有利之證據，最高法院三十年上字第
       八一六號判例參照，此亦為刑法論理中「罪疑唯輕原則」之具體表現。無論
       直接證據或間接證據，其為訴訟上證明，須於通常一般人均不至於有所懷疑
       ，而得確信其為真實之程度者，始得據之為有罪之認定，倘其證明尚未達此
       一程度，而有合理性懷疑之存在時，即無從為有罪之認定，若不能證明被告
       犯罪者，應諭知無罪之判決，刑事訴訟法第三百零一條第一項定有明文。
   三、按公訴人被告乙○○、丙○○、丁○○涉犯共同意圖販賣而持有毒品罪嫌，
       無非係以本件查獲當時已係深夜，而其地點則在並無人居之公墓區內，被告
       三人一經發現員警欲上前盤查，即欲駕車逃逸，繼而更棄車逃竄，嗣經警捕
       獲後，當場並扣獲第一級毒品海洛因約重二二．八公克、第二級毒品安非他
       命十二．二公克，分裝用塑膠袋三十三個、注射針筒五支、分裝毒品用之吸
       文管三支、小湯匙一支、小剪刀二支、吸食毒品用玻璃器一個等物，則以被
       告三人客觀之行為表現觀之，其三人既無可資採信之理由共同於深夜前往並
       無人居之公墓區內，又扣案物品中復含有販賣時須用之器材，且被告三人於
       發現員警時亦均積極逃避員警之盤查等情衡之，其三人共同伺機販售毒品之
       意圖已昭然若揭，為其主要論據。
    四、丙○○經合法傳喚，無正當理由不到庭。訊據被告乙○○、丁○○均堅決否
        認有何意圖販賣而持有毒品犯行，被告乙○○辯稱：扣案之海洛因、安非他
        均係供己吸食之用等語；被告丁○○及丙○○於調查時均辯稱：渠等僅係陪
        同乙○○去收錢，扣案之物均係乙○○所有，渠等並不知乙○○身上有扣案
        之物，所以駕車逃係因乙○○有案通緝指示渠等逃逸等語。經查：
（一）被告乙○○雖於警訊時承稱：有在台南市○○路公墓處販賣安非他命予綽號「
      宏欽」之男子等情，惟於偵查及原審訊問時均否認有何販賣第二級毒品犯行，
      而經原審依被告乙○○於警訊時所供述「宏欽」之二支行動電話號碼0000
      000000及0000000000號，循線追查該二支電話之使用人，一
      為張宗輝，一為吳榮華，張宗輝因居住所不明無法傳喚到庭，而證人吳榮華經
      原審傳喚到庭結證稱：其身分證曾於八十八年九月七日遺失，未曾申請行動電
      話，亦不認識被告乙○○等語，是無積極證據足資證明有綽號「宏欽」之人或
      其它人曾向被告乙○○購買過毒品安非他命之事實，亦即仍未能證明被告乙○○於警訊時之自白確與事實相符，自不得依被告乙○○之警訊中自白為認定其
      販賣第二級毒品事實唯一之基礎。
（二）被告丙○○於警訊、偵查及原審訊問時均供稱：其之所以於查獲時在公墓區係
      因乙○○說要找朋友，核與被告丁○○於警訊、偵查及原審訊問時所述：乙○○要伊陪他來台南找朋友等情節相符，並與被告乙○○亦於偵審中均供稱係伊
      叫丁○○載伊至台南等情節相吻合，又被告三人於原審法院訊問時均坦承查獲
      前一天晚上有在台南赤崁海邊由被告乙○○無償提供毒品海洛因供被告丙○○
      、丁○○二人施用等情無訛，另被告乙○○於查獲時確因販賣第一級毒品案，
      經臺灣高等法院高雄分院判處有期徒刑十年，尚未入監服刑，而其身上又攜帶
      有如附表所示之物，故渠等分別在施用毒品及持有毒品之情況，衡情遇警盤查
      焉有不逃避之理？被告上開所辯係與常情無違，尚無從以此渠等逃避警方盤查
      之事實，即片面為被告三人有共同伺機販售毒品之意圖之不利推測。
（三）又扣案之物係由被告乙○○之身上查獲，且業據被告乙○○於警訊及偵審時均
      供承為其個人所出資，向宋海濱處購得等情屬實，而並未自被告丙○○及丁○○身上起出任何毒品，亦未能發現相當證據以證明被告丙○○及丁○○二人有
      出資與乙○○共同購買海洛因或安非他命，自不能以推測或擬制之方法，認定
      被告丙○○及丁○○有與被告乙○○共同持有扣案之毒品之犯意聯絡及行為分
      擔。
（四）綜上所述，被告所辯尚堪採信，此外復查無其他積極證據足資證明被告乙○○
      有公訴人所指販賣第二級毒品犯行，被告丙○○及丁○○有公訴人所指意圖販
      賣而持有第一級、第二級毒品犯行，既不能證明被告三人犯上開罪名，依法自
      應諭知無罪之判決。
    五、原審對此部分，以不能証明被告等犯罪，而諭知無罪之判決，認可用法，亦
        無不合，檢察官上訴，猶執前詞，指摘原前決不當，為無理由，應予駁回。
    六、被告丙○○經合法傳喚，無正當理由不到庭，不待其陳述逕行判決。
參、據上論斷，應依刑事訴訟法第三百六十八條、第三百七十一條，判決如主文。
本案經檢察官劉欽銘到庭執行職務。
中    華    民    國      八十九      年      十      月      二十六    日
                                  臺灣高等法院臺南分院刑事第六庭
                                      審判長法官  林    金    村
                                            法官  徐    宏    志
法官  戴    勝    利
右正本證明與原本無異。
如不服本判決，應於判決送達後十日內向本院提出上訴狀，其未敘述理由者並應於提
出上訴狀後十日內向本院補提理由書（應附繕本)。
                                      法院書記官  吳    銘    添
中    華    民    國      八十九      年      十      月      三十      日
附錄本案論罪科刑法條全文：
毒品危害防制條例第四條第一項：製造、運輸、販賣第一級毒品者，處死刑或無期徒
                              刑；處無期徒刑者，得併科新台幣一千萬元以下罰
附表一：
編號    物品名稱            數      量
一、    第一級毒品海洛因    合計淨重十七．六二公克，包裝重四．二二公克
二、    第二級毒品安非他命  合計淨重十一．六五公克，包裝重０．七五公克
三、    注射針筒            五支
四、    分裝塑膠空袋        三十三個
五、    分裝毒品用吸管      三支
六、    小湯匙              一支
七、    小剪刀              二支
八、    吸食毒品用玻璃器    一個。


司法院資訊處製作；財團法人民間司法改革基金會備份。
